【裁判字號】    91,易,2988
【裁判日期】    920423
【裁判案由】    恐嚇取財
【裁判全文】
臺灣臺中地方法院刑事判決                        九十一年度易字第二九八八號
    公  訴  人  臺灣臺中地方法院檢察署檢察官
    被      告  甲○○
右列被告因恐嚇取財案件，經檢察官聲請以簡易判決處刑（九十年度偵字第二二四二
Ｏ號），本院改依通常程序判決如左：
    主      文
甲○○無罪。
    理      由
一、聲請簡易判決處刑意旨略以：被告甲○○意圖為自己不法之所有，於民國九十年
    十二月十二日晚上九時五十分許，進入位在台中縣豐原市○○路六九二號被害人
    乙○○所經營之７－便利商店內，取走擺放在櫃檯上價值為新台幣（下同）三
    十九元之益齒達潔牙口香糖一條未付款即欲離去，經被害人乙○○要求其付款時
    ，被告甲○○竟拿出預藏之水果刀，對被害人乙○○恐嚇稱伊是要搶劫，並跑出
    店外，被害人乙○○隨即報警，並追出店外將該口香糖取回，嗣於雙方對峙時，
    為警當場查獲，並扣有水果刀一把，因認被告甲○○涉有刑法第三百四十六條第
    二項之恐嚇得利罪嫌云云。
二、按犯罪事實應依證據認定之，無證據不得推定其犯罪事實，又不能證明被告犯罪
    者，應為無罪判決之諭知，刑事訴訟法第一百五十四條、第三百零一條第一項定
    有明文。又認定不利於被告之證據須依積極證據，苟積極證據不足為不利於被告
    事實之認定時，即應為有利被告之認定，更不必有何有利之證據，最高法院三十
    年上字第八一六號判例可資參照。
三、公訴人認被告甲○○涉有恐嚇得利罪行，無非以被告於警訊及偵查初訊時自白不
    諱及被害人乙○○之指訴為其主要論據。訊據被告甲○○固坦承有於右揭時、地
    未經付款即拿走口香糖一條及持水果刀之事實，惟堅決否認有何恐嚇得利之犯行
    ，辯稱：其當時有喝酒，好像有跟乙○○說要搶劫，但其只是開玩笑，且其事後
    有將口香糖還給乙○○，並沒有不法所有之意思等語。經查：被害人乙○○業於
    本院審理時指稱：「（甲○○當時到店裏面如何表示？）他一進店裏面就說要搶
    劫，就拿刀子出來，並叫我報警」、「他當時叫我報警」、「（你追出店外，被
    告反應如何？）我追出去與他拉扯，拉扯時他還一直叫我報警，店裏面的職員就
    報警，警察就來了」、「他並沒有拿水果刀傷害我」、「他一進門就說他想要吃
    牢飯，要我報警」等語，足見被告於行為當時已同時要求被害人報警，並表明想
    入監服刑，則其主觀目的當非在取得該條口香糖，其應無為自己不法所有之意圖
    甚明。且被告係在酒後為此行為，於警員到達現場處理時係自己站在乙○○身旁
    ，並未有何反抗等情，亦據證人林錦峰即據報前往處理之警員於本院審理時證述
    明確，衡諸情理，倘若被告確係恐嚇得利，在見事跡敗露之情況下，理當迅速逃
    逸，豈有仍乖乖地站立在被害人身旁之理？顯然被告並無為自己不法所有之意圖
    ，允無疑義。按刑法上恐嚇得利罪之成立，須行為人主觀上有為自己或第三人不
    法所有之意圖始足當之，被告雖有拿取被害人之口香糖一條及持水果刀指向被害
    人之行為，惟其既無為自己不法所有之意圖，自難認與前開犯罪之構成要件該當
    。
四、綜上所述，被告之所為尚難認為構成恐嚇得利罪（既無不法所有之意圖，亦不足
    以構成強盜罪或搶奪罪），此外復查無其他積極之證據足以證明被告有何公訴人
    所指之犯行，既不能證明被告犯罪，爰依法為無罪判決之諭知。
據上論斷，應依刑事訴訟法第四百五十二條、第三百零一條第一項，判決如主文。
中    華    民    國      九十二      年      四        月    二十三    日
                                   臺灣臺中地方法院刑事第七庭
                                       法  官  簡  源  希
右正本證明與原本無異。
如不服本判決，應於判決送達後十日內向本院提出上訴狀，上訴於臺灣高等法院臺中
分院( 須附繕本 )。
                                       書記官
中    華    民    國      九十二      年       四      月     二十四    日


司法院資訊處製作；財團法人民間司法改革基金會備份。
